【裁判字號】    95,訴,1885
【裁判日期】    950912
【裁判案由】    槍砲彈藥刀械管制等
【裁判全文】
臺灣板橋地方法院刑事判決              95年度訴字第1885號
公  訴  人  臺灣板橋地方法院檢察署檢察官
被      告  乙○○
                      號
被      告  甲○○
                    （現羈押在臺灣臺北看守所）
上  一  人  游鉦添  律師
選任辯護人
上列被告因違反槍砲彈藥刀械管條例案件，經檢察官提起公訴（
95年度偵字第7177號），本院判決如下：
    主  文
乙○○幫助剝奪他人行動自由，累犯，處有期徒刑柒月；又幫助
以加害生命、身體之事，恐嚇他人致生危害於安全，累犯，處有
期徒刑柒月。應執行有期徒刑壹年。
甲○○未經許可持有手槍，處有期徒刑貳年捌月，併科罰金新台
幣壹拾萬元，罰金如易服勞役，以新臺幣貳仟元折算壹日。扣案
之捷克CZ廠製七五型口徑九釐米制式半自動手槍壹支（內含彈匣
壹個，槍枝管制編號：0000000000號）沒收；又以加
害生命、身體之事，恐嚇他人致生危害於安全，處有期徒刑捌月
。應執行有期徒刑年貳月，併科罰金新台幣壹拾萬元，罰金如
易服勞役，以新臺幣貳仟元折算壹日。扣案之捷克CZ廠製七五型
口徑九釐米制式半自動手槍壹支（內含彈匣壹個，槍枝管制編號
：0000000000號）沒收。
    事  實
一、乙○○前於民國81年間因違反麻醉藥品管理條例案件，經台
    灣屏東地方法院以91年度訴字第755 號判決應執行有期徒刑
    5 年10月，於82年8 月19日確定，自86年7 月4 日起算刑期
    ，於88年6 月1 日假釋出監付保護管束，並於92年1 月26日
    保護管束期滿視為執行完畢。緣年籍、真實姓名不詳、綽號
    「彭仔」之成年男子，為掩飾其翌日（即95年3 月8 日）剝
    奪他人行動自由之犯行，而於95年3 月7 日（起訴書誤載為
    「8 日」）晚間10時至12時間之某時，前往乙○○位在桃園
    縣桃園市○○路109 號住處，向乙○○借用其所有之車號Z9
    -3977 號自用小客車，乙○○明知該綽號「彭仔」之人借用
    車輛之舉不合常理，竟仍基於幫助剝奪他人行動自由之犯意
    ，將其車號Z9-3977 號自用小客車出借予該綽號「彭仔」之
    人，以便「彭仔」掩飾其犯行。嗣該綽號「彭仔」之人遂偕
    不詳年籍之三名男子，基於剝奪他人行動自由之犯意，於95
    年3 月8 日上午7 時許，駕駛上開自用小客車行至台北縣林
    口工業區○○路附近，趁丙○○騎乘車號MCY-419 號重型機
    車行經該路段之際，強行將丙○○押入上開自用小客車內，
    帶往附近之某不詳鐵皮屋工廠，剝奪丙○○之行動自由，並
    要求丙○○返家後轉告其父丁○○「找蔡黎民代書出售土地
    」，復向丙○○揚言「不准回頭看、否則開槍」等語。該綽
    號「彭仔」之男子得逞後，於95年3 月8 日中午某時始將上
    開車輛交還乙○○。
二、甲○○明知制式手槍及子彈，分屬槍砲彈藥刀械管制條例所
    列管之槍砲、子彈，未經許可均不得製造、販賣、運輸、轉
    讓、持有或寄藏，竟於93年2 、3 月間之某不詳日期，在桃
    園縣龜山鄉○○○路某不詳汽車旅館處，經真實年籍不詳之
    「黃正忠」成年男子交付可擊發適用子彈、具有殺傷力之捷
    克CZ廠口徑9M M制式半自動手槍1 支（槍枝管制編號：0000
    000000號，含彈匣1 個）暨AP 05 9MM LUGER 制式子彈6 顆
    後，進而持有之。嗣甲○○於95年3 月20日凌晨某時，前往
    乙○○上址住處喝酒，乙○○遂駕駛其所有之車號Z9-3977
    號自用小客車搭載甲○○外出兜風。途中甲○○起意前往丁○○位在台北縣林口鄉○○路○ 段282 號之1 住處恐嚇丁○○，乙○○隨即應允，並基於幫助恐嚇之犯意，於該日凌晨
    3 時38分許，駕車搭載甲○○前往上址，甲○○即基於恐嚇
    之犯意，持上開制式半自動手槍及制式子彈6 顆，至丁○○
    住家門口，以接續對其住家大門射擊5 發子彈之加害生命、
    身體之事，恐嚇丁○○致生危害於安全。甲○○得手後，乙○○旋即駕駛上開車輛搭載甲○○逃離現場。
三、嗣於95年3 月25日上午11時許，甲○○在有偵查犯罪職權之
    公務員發覺其持有槍、彈暨前往丁○○住處大門開槍射擊等
    犯行前，向警員陳鉦忠自承持有上述制式半自動手槍及所餘
    未擊發之子彈1 顆，並主動將該槍彈取出交付警員陳鉦忠，
    而為警當場查獲，扣得上述制式半自動手槍1 把及子彈1 顆
    （嗣經鑑驗試射後僅餘彈殼，已不具殺傷力），始循線查獲
    乙○○。
四、案經台北縣政府警察局新莊分局報告台灣板橋地方法院檢察
    署檢察官偵查起訴。
    理  由
壹、證據能力方面：
    證人即被害人丁○○、丙○○於警詢中所為陳述，雖為審判
    外陳述，然被告及辯護人於本院調查證據均未於本院言詞辯
    論終結前聲明異議，依刑事訴訟法第159 條之5 之規定，自
    得為證據；又上開證人在檢察官偵查中所為之證述，經核並
    無顯然不可信之情況，復未經被告、辯護人於本院言詞辯論
    終結前聲明異議，依同法第159 條之1 第2 項及第159 條之
    5 之規定，亦得為證據，合先敘明。
貳、實體方面
一、訊據被告甲○○於警詢、偵訊及本院審理中，就其自93年2
    、3 月間某日起即持有上開制式半自動手槍及子彈6 顆，嗣
    於95年3 月20日凌晨3 時28分許，持上開槍彈前往丁○○住
    處，並射擊其中5 發子彈等情，固不加否認，然辯稱：其並
    無恐嚇丁○○之犯意，當時係因酒醉欲下車小解，因路旁有
    狗吠叫，始開槍射擊云云。另被告乙○○於本院審理中則不
    否認其將車號Z9-3977 號自小客車借予綽號「彭仔」之人，
    嗣由該「彭仔」之人駛往林口工業區○○路某處，強押丙○○上車並施加恐嚇，暨其嗣於95年3 月20日凌晨駕駛該車搭
    載被告甲○○前往丁○○住處前等節，然矢口否認有何幫助
    該「彭仔」之人剝奪丙○○行動自由及幫助被告甲○○恐嚇
    丁○○之犯意，辯稱：「彭仔」向其借用車輛時，曾表示翌
    日早上馬上歸還，其不知「彭仔」借車之用途，而被告甲○○係因心情不好找其開車出去兜風，途中被告甲○○酒醉，
    自行下車小解，其在車內等候，聽到槍響始發覺有異，其不
    知甲○○身上有帶槍云云。經查：
  (一)扣案之上開槍彈，經送內政部警政署刑事警察局鑑驗結果，
    認扣案之手槍係捷克CZ廠75型口徑9 MM制式半自動手槍，機
    械性能良好，可擊發同口徑制式子彈，具殺傷力；而扣案子
    彈係則口徑9 MM制式子彈，亦具殺傷力等情，有該局95年3
    月27日刑鑑字第0950043817號槍彈鑑定書附卷可佐（見95年
    度偵字第7177號卷第135 頁至137 頁）。而內政部警政署刑
    事警察局復比對丁○○住處前所扣得之彈頭2 顆及彈殼5 顆
    結果，該彈頭2 顆彈頭之來復線與彈殼之彈底特徵紋痕均與
    上開扣案之制式半自動手槍及制式子彈相符，認係由本件扣
    案制式手槍所擊發乙節，亦有該局95年7 月24日刑鑑字第09
    50104395號函一紙在卷可佐（見本院卷第78頁），足見被告
    甲○○確實持上開制式手槍及子彈前往丁○○住處射擊無誤
    。至車號Z9-3977 號自小客車，係乙○○所有，曾於95年3
    月8 日上午7 時06分許，駛至台北縣林口鄉○○路○ 段285
    之6 號前，並於95年3 月20日凌晨3 時28分許駛至丁○○住
    處前，此有車籍作業系統－查詢認可資料一件、監視錄影照
    片2 幀在卷可查（見上開偵查卷第62、55頁）。足見被告甲○○、乙○○所為上開自白均與事實相符，自得採為認定之
    依據。
  (二)次查，有關被告乙○○幫助綽號「彭仔」之人剝奪丙○○行
    動自由並施加恐嚇部分，證人丙○○於偵查已具結證稱：「
    95年3 月8 日上午，我騎機車上班，途中有四名男子駕駛二
    部自用小客車以前後包夾之方式要我停車，我停車後，有一
    名男子從後面那輛車走出來，以頭套把我的頭套住，再駕駛
    自小客車將我載到一個鐵皮屋工廠，把我拉進去，其中一人
    問我是否知道家中有土地買賣之事，我表示不知情，對方又
    說我父親一直拉高價錢，他很不高興，要我回去告訴我父親
    ，以一坪二萬七千元賣他，去找蔡黎民代書就知道。…之後
    他們開車載了我一小段，就要我下車，把機車還給我，並要
    我不准回頭看，否則要開槍，之後我才拿下頭套騎機車回家
    」等語（見上開偵查卷第143 頁）。對照上開監視器翻拍照
    片所示，被告乙○○所有之車號Z9-3977 號自小客車確於95
    年3 月8 日上午7 時06分許駛往丙○○位在台北縣林口鄉○○路○ 段282 之1 號附近，足見被告乙○○於95年3 月7 日
    晚間將該車借予綽號「彭仔」之人後，即由綽號「彭仔」之
    人用於剝奪丙○○之行動自由。雖被告乙○○辯稱不知綽號
    「彭仔」之人借車用途云云，然查，被告乙○○於警詢中供
    稱：「我於95年3 月7 日晚間22時許將車借給『彭仔』，直
    到翌日中午才將車還給我，我只知道『彭仔』是屏東人，約
    26、27歲，真實姓名年籍不詳，聯絡電話也忘記了」等語（
    見上開偵查卷第11至12頁）；復於偵訊中供稱：「『彭仔』
    是3 月7 日晚間9 、10時許向我借車，沒有說何時還，他說
    一下子就回來了，我就把鑰匙給他，事後也沒有與『彭仔』
    聯絡，因為我車子的稅金都沒有繳，我跟他說如果開出去有
    事自己負責」等語（見上開偵查卷第129 頁）；又於本院準
    備程序中供稱：「『彭仔』是於3 月7 日晚間10時至12時間
    直接到我桃園的住處借車，說要到桃園找朋友，我告訴他我
    太太隔天一早做生意要用車，他說馬上會還我」等語（見本
    院卷第62頁）。由被告乙○○上開供述，綽號「彭仔」之不
    詳成年男子既於深夜直接前往被告乙○○住處借用車輛，可
    見綽號「彭仔」之人熟悉被告住家所在，其二人交情自屬匪
    淺，然被告乙○○竟對於『彭仔』之姓名、住址、聯絡電話
    一概不知，顯已有悖常情。況且，該「彭仔」之人在深夜時
    分前往被告乙○○位在桃園大豐路之住處借用車輛，竟僅係
    為到桃園找朋友，則該「彭仔」之人既已能到達被告住處，
    何以又需用車輛始能至桃園找朋友？此亦顯非合於常理。是
    被告乙○○於深夜時分將其車輛提供該「彭仔」之成年男子
    ，係基於幫助之犯意甚明，而被告乙○○提供車輛行為，乃
    剝奪丙○○行動自由暨恐嚇等犯行之構成要件以外之行為，
    要屬幫助犯。足見被告乙○○所辯，乃臨訟卸責之詞，殊非
    可採。
  (三)就被告乙○○駕駛車號Z9-3977 號自小客車搭載被告甲○○
    前往丁○○住處開槍部分，雖被告乙○○為被告甲○○供稱
    ：當時甲○○喝醉酒，係至翌日上午經其告知始悉開槍射擊
    之情云云。惟查，被告甲○○係於3 月20日凌晨3 時38分許
    持槍前往丁○○住處乙節，有監視錄影機翻拍照片2 幀在卷
    可佐（見上開偵查卷第52頁）。由該照片所示，被告甲○○
    右手持槍，左手則插放在長褲口袋內，步態甚為從容，顯無
    任何醉意可言，已足見被告甲○○、乙○○所辯甲○○喝醉
    酒云云，並非可信。再者，該監視錄影機架設位置係在台北
    縣林口鄉○○路○ 段285 之6 號前，與丁○○住處即同路
    282 之1 號，應仍有一段距離，則被告甲○○於尚未抵達丁○○住處前時，即已將手槍握在其右手，可見其下車之目的
    ，即係為前往丁○○住處開槍射擊。再者，由丁○○住處大
    門遭槍擊之照片以觀（見上開偵查卷第96至97 頁） ，該門
    上共有4 只彈孔，其中3 只均距離該門之門把甚近，僅1 只
    略有偏離，由該大門彈痕均甚為集中，已非有醉意之人所能
    為者。再者，衡諸常情，門把高度通常距離地面約100 至12
    0 公分，姑不論此高度並非一般體型犬隻之高度，即便欲嚇
    走吠叫犬隻，以槍聲之劇烈爆裂性，一槍亦應足以嚇阻，然
    現場卻如前述扣有5 枚彈殼，足見被告甲○○乃接續就丁○○住家大門擊發5 槍，此乃基於恐嚇之犯意而為，已至為明
    確。被告甲○○辯稱開槍係為嚇走吠叫之犬隻云云，亦非可
    信。
  (四)再者，被告乙○○雖辯稱不知被告甲○○下車開槍之事云云
    ，然查，依被告乙○○於本院準備程序中所供，即：被告甲○○有帶一個包包，所以未發覺甲○○有帶槍等語（見本院
    卷第63頁）以觀，被告甲○○應係將槍枝藏放在隨身皮包內
    ，而被告乙○○於甲○○下車後未久，即尾隨在當時手持槍
    枝之被告甲○○後方，此亦有監視錄影帶翻拍照片在卷可查
    （見上開偵查卷第51頁），由該照片所示，被告甲○○並非
    持皮包下車，而係手中逕握扣案手槍。則被告乙○○既駕車
    搭載被告甲○○，以二人在車內甚近之距離，被告乙○○自
    無可能未注意被告甲○○自其隨身皮包內取出槍枝之情。再
    對照上開翻拍照片所顯示，被告乙○○見被告甲○○攜有槍
    彈，亦無任何制止或阻撓之舉動，益見被告乙○○就被告甲○○手持槍彈前往丁○○住處乙節，並非全然無悉。此外，
    被告乙○○駕車搭載甲○○前往丁○○住處之時間乃凌晨3
    時許之深夜，而被告乙○○於警詢中亦供稱並不認識丁○○
    或丙○○（見上開偵查卷第11頁），復於本院準備程序中供
    稱：「會到觀音山一帶是甲○○提議的，我不知道何人住在
    該處」等語（見本院卷第63頁），足見被告乙○○係經被告
    甲○○指明丁○○住處所在，始駕車前往丁○○住處。則被
    告乙○○於深夜經被告甲○○要求其駕車前往地處偏僻之丁○○住處，且甲○○復手持槍枝下車等情況下，被告乙○○
    顯係基於幫助被告甲○○恐嚇之犯意，而開車搭載被告甲○○幫助其遂行開槍恐嚇之行為至明。是被告乙○○一再空言
    不知情，顯非可信。
  (五)綜上所述，被告乙○○幫助剝奪丙○○行動自由及幫助被告
    甲○○恐嚇等犯行，及被告甲○○持有制式槍彈與以加害生
    命、身體之事恐嚇丁○○致生危害於安全等犯行，事證明確
    ，堪予認定。
二、有關本案之新舊法比較：
  (一)按被告乙○○、甲○○行為後，刑法及刑法施行法業於94年
    2 月2 日經總統以華總一義字第09400014901 號令修正公布
    ，並於95年7 月1 日施行（下稱「新刑法」，修正前刑法下
    稱「舊刑法」），參酌最高法院95年5 月23日刑事庭第8 次
    會議決議結論，新刑法第2 條第1 項之規定，係規範行為後
    法律變更所生新舊法律比較適用之準據法，於新刑法施行後
    ，應適用新刑法第2 條第1 項之規定，為「從舊從輕」之比
    較。且比較時，應就罪刑有關之共犯、未遂犯、連續犯、想
    像競合犯、牽連犯、結合犯以及累犯加重、自首減輕、暨其
    他法定加減原因與加減例等一切情形，綜其全部罪刑之結果
    ，而為比較，再適用有利於行為人之法律處斷，合先敘明。
  (二)次依上述原則綜合比較本件全部罪刑結果，被告行為後：
  舊刑法第30條規定：「幫助他人犯罪者，為從犯。雖他人不
    知幫助之情者，亦同。從犯之處罰，得按正犯之刑減輕之」
    ；新刑法則修正為：「幫助他人實行犯罪行為者，為幫助犯
    。雖他人不知幫助之情者，亦同。幫助犯之處罰，得按正犯
    之刑減輕之」。此乃依學界通說所認幫助犯為「限制從屬形
    式」之性質所為之文字修正，對於本件被告而言，新舊法之
    適用實質上並無不同，依刑法第2 條第1 項前段之規定，應
    適用舊刑法之相關規定。
  另有關想像競合犯之規定，新刑法第55條除規定「從一重處
    斷」外，並增列但書：「但不得科以較輕罪名所定最輕本刑
    以下之刑」，該但書之規定，係科刑之限制，為法理之明文
    化，非屬法律之變更，自無庸依新刑法第2 條第1 項之規定
    為新舊法比較適用（參照前開最高法院刑事庭會議決議）。
  本件被告乙○○係在有期徒刑執行完畢後5 年內故意再犯本
    件有期徒刑以上之罪，無論依新、舊刑法第47條之規定，均
    應論以累犯，是行為後之法律並未特別有利於被告，是依刑
    法第2 條第1 項前段之規定，應適用舊刑法之相關規定。
  另舊刑法第51條第5 款規定：「數罪併罰，分別宣告其罪之
    刑，依左列各款定其應執行者：五、宣告多數有期徒刑者，
    於各刑中之最長期以上，各刑合併之刑期以下，定其刑期。
    但不得逾二十年」；新刑法則就但書關於合併刑期上限之規
    定，自20年提高為30年，而修正為：「數罪併罰，分別宣告
    其罪之刑，依下列各款定其應執行者：五、宣告多數有期徒
    刑者，於各刑中之最長期以上，各刑合併之刑期以下，定其
    刑期。但不得逾三十年」。就本件被告犯行，本院所宣告各
    刑合併之刑期，並無逾20年者，適用新舊刑法第51條第5 款
    之結果並無不同，依刑法第2 條第1 項前段之規定，應適用
    舊刑法之相關規定。
  就本件被告甲○○罰金刑宣告涉及易服勞役折算標準部分，
    新刑法第42條第3 項前段之規定，即：「易服勞役以新臺幣
    一千元、二千元或三千元折算一日」，而被告行為時之舊刑
    法第42條第2 項前段則規定：「易服勞役以一元（銀圓）以
    上三元以下，折算一日」，而被告行為時之易服勞役折算標
    準，修正前罰金罰鍰提高標準條例第2 條前段之規定（現已
    刪除），就其原定數額提高為一百倍折算一日，亦即，被告
    行為時之易服勞役折算標準，應以銀元三百元折算一日，經
    折算為新臺幣後，應以新臺幣九百元折算為一日。比較新舊
    刑法之易服勞役折算標準，以新刑法第42條第3 項前段之規
    定，較有利於被告。
  此外，就被告甲○○所犯槍砲彈藥刀械管制條例第7 條第4
    項、第12條第4 項之罰金刑部分，修正前刑法第33條第5 款
    規定：「罰金：1 元（銀元）以上」，修正後刑法第33條第
    5 款則規定：「罰金：新臺幣一千元以上，以百元計算之」
    。是新刑法第33條第5 款所定罰金刑最低數額，較之舊刑法
    提高，自以舊刑法第33條第5 款規定有利於被告。
  揆諸前開說明，經綜合整體比較結果，被告乙○○部分，應
    依刑法第2 條第1 項前段之規定，適用舊刑法之規定。至被
    告甲○○部分，經綜合比較結果，新刑法第42條第3 項有關
    刑罰裁量之易刑處分，攸關人身自由較鉅，且較有利於被告
    甲○○，是以就被告甲○○部分，經綜合觀察全部罪刑比較
    結果，依刑法第2 條第1 項但書規定，應整體適用新刑法之
    規定較有利於被告甲○○。
  (三)又槍砲彈藥刀械管制條例於94年1 月26日經總統公布修正條
    文，並於94年1 月28日生效，參照最高法院75年度台上字第
    3370號判決見解所認，持有槍砲乃行為之繼續而非狀態之繼
    續，於終止持有前，均在其犯罪行為實施中，其間法律縱有
    變更，其行為既繼續實施至新法施行以後，即與犯罪後法律
    有變更之情形不同，不生新舊法比較適用之問題。本件被告
    甲○○雖自93年2 、3 月間起即持有扣案槍彈，至95年3 月
    25日始為警查獲，是就被告甲○○持有槍彈之犯行，尚不生
    槍砲彈藥刀械管制條例新舊法比較之問題，本件應依修正後
    槍砲彈藥刀械管制條例而為適用，附此敘明。
三、論罪科刑：
  (一)被告乙○○部分：按最高法院89年度台上字第780 號判決見
    解所示，「刑法第三百零二條第一項、第三百零四條第一項
    及第三百零五條之罪，均係以人之自由為其保護之法益。而
    刑法第三百零二條第一項之罪所稱之非法方法，已包括強暴
    、脅迫或恐嚇等一切不法手段在內。因之，如以非法方法剝
    奪他人行動自由行為繼續中，再對被害人施加恐嚇，或以恐
    嚇之手段迫使被害人行無義務之事；則其恐嚇之行為，仍屬
    於非法方法剝奪行動自由之部分行為，應僅論以刑法第三百
    零二條第一項之罪，無另成立同法第三百零四條或第三百零
    五條之罪之餘地」。是綽號「彭仔」之成年男子剝奪丙○○
    之行動自由行為繼續中，復施加恐嚇，應僅構成刑法第302
    條第1項 之罪。故被告乙○○將車輛出借而為幫助所為，係
    犯刑法第30條第1 項、第302 條第1 項之幫助剝奪他人行動
    自由罪。又被告乙○○駕車搭載被告甲○○前往丁○○住處
    施加恐嚇所為，係犯刑法第第30條第1 項、第305 條之幫助
    恐嚇危害安全罪。被告乙○○所犯上開二罪，時間相距近半
    月，並非緊接，且所幫助之正犯犯罪手法又不相同，自難認
    係自始基於概括犯意所為，其犯意各別，行為互殊，應予分
    論併罰。公訴意旨認屬連續犯，尚有誤會。被告乙○○所犯
    前開二罪，均為幫助犯，應依刑法第30條第2 項之規定，均
    按正犯之刑減輕之。又被告乙○○有如事實欄所載之前科及
    刑之執行情形，有台灣高等法院被告前案紀錄表在卷可按，
    其於有期徒刑執行完畢後5 年以內再犯均有期徒刑以上之前
    述二罪，俱為累犯，均依法加重其刑，並先加後減之。至被
    告乙○○雖稱陪同被告甲○○前往警局自首，然其於警詢中
    就幫助甲○○恐嚇之犯行係稱「當時天色很暗，我並未看見
    甲○○持槍及開槍之情形」等語（見上開偵查卷第12頁），
    足見被告乙○○充其量僅係陪同被告甲○○前往警局，其本
    身並無何申告犯罪事實並願接受裁判之意思甚明，是被告乙○○部分並無自首相關規定之適用，附此敘明。
  (二)被告甲○○部分：
  核其未經許可持有制式半自動手槍及子彈所為，係犯槍砲彈
    藥刀械管制條例第7 條第4 項之未經許可持有手槍罪、同法
    第12條第4 項未經許可持有子彈罪；又其開槍射擊丁○○住
    處大門所為，則係犯刑法第305 條恐嚇危害安全罪。被告甲○○以一行為同時觸犯未經許可持有手槍罪及未經許可持有
    子彈罪，為想像競合犯，應依刑法第55條之規定，從較重之
    未經許可持有手槍罪處斷。而被告甲○○所犯上開未經許可
    持有手槍罪與恐嚇危害安全罪間，犯意各別，行為互殊，應
    分論併罰。雖公訴意旨認二罪係構成牽連犯，然按最高法院
    93年度台上字第2393號判決見解所示，「未經許可，持有槍
    、彈，若以之犯他罪，兩罪間之關係，得否適用刑法第五十
    五條從一重處斷，端視其開始持有之原因為斷。如早已非法
    持有槍、彈後，另起意犯罪，或意圖犯甲罪而持有槍、彈，
    卻持以犯乙罪，均應以數罪併罰論處；必因意圖犯某罪而持
    有槍、彈，後果以之犯該罪，兩罪間始有牽連犯之適用」。
    本件被告自93年2 、3 月間起即持有扣案之槍彈，嗣至95年
    3 月25日始另行起意持以恐嚇丁○○，依前開最高法院見解
    所示，自無牽連犯之適用，公訴意旨尚有誤會。
  次按對於未發覺之罪自首而受裁判者，減輕其刑，但有特別
    規定者，依其規定，舊刑法第62條定有明文；又槍砲彈藥刀
    械管制條例第18條第1 項前段規定：「犯本條例之罪自首，
    並報繳其持有之全部槍砲、彈藥、刀械者，減輕或免除其刑
    」，是槍砲彈藥刀械管制條例第18條為刑法之特別法，自應
    優先適用。又依最高法院93年度台上字第2556號判決見解所
    示，「自首係指對於未發覺之罪，向有偵查犯罪職權之公務
    員或機關，申告其犯罪事實，且願受法律上之裁判而言」。
    查被告甲○○於有偵查犯罪職權之公務員不知其持有手槍、
    子彈之事實時，就其未經許可持有槍、彈之犯行，向台北縣
    政府警察局新莊分局警員陳鉦忠自承犯罪而接受本院裁判，
    並報繳其持有之全部槍砲彈藥等情，業經證人陳鉦忠到庭結
    證屬實，並有被告甲○○95年3 月25日警詢筆錄2 份在卷可
    查，是被告甲○○所犯未經許可持有手槍罪部分，應依槍砲
    彈藥刀械管制條例第18條第1 項前段之規定減輕其刑。至有
    關被告甲○○恐嚇之犯行部分，被告甲○○於警詢中係供稱
    ：「我當日有喝酒且已酒醉，後來請乙○○開車帶我到處逛
    ，開車行經上開地點（指丁○○住處）因尿急所以下車找地
    方尿尿，因當時有小狗對我狂吠，所以我就持槍枝開槍嚇唬
    小狗」、「我開槍的目標就是當日對我狂吠的小狗」等語（
    見上開偵查卷第19頁），由被告甲○○上開供述，顯無自承
    恐嚇犯罪並接受裁判之意思，就此部分並無刑法第62條自首
    規定之適用，附此敘明。
  (三)本院審酌被告乙○○、甲○○均有前科之素行狀況，並考量
    被告甲○○持有制式槍彈，對於社會治安已構成嚴重潛在威
    脅，竟又持槍彈於深夜前往丁○○住處射擊大門，施加恐嚇
    ，威脅被害人丁○○之生命、身體安全，且害及被害人之生
    活安全感等犯罪動機、目的、手段及所生危害程度，並考量
    被告乙○○駕車搭載甲○○從事上開恐嚇犯行，與出借車輛
    予年籍姓名均不詳之「彭仔」成年男子，使其等犯行得以遂
    行等犯罪動機、目的、手段，並考量被告二人犯罪後之態度
    等一切情狀，分別量處如主文所示之刑，及就被告甲○○所
    處罰金刑部分，諭知易服勞役之折算標準，並各定其應執行
    刑如主文所示。
  (四)至扣案之捷克CZ廠製75型口徑9 釐米制式半自動手槍1 支（
    內含彈匣1 個，槍枝管制編號：0000000000號），屬違禁物
    ，應依刑法第38條第1 項第1 款之規定宣告沒收。至扣案之
    制式子彈1 顆，業經試射，擊發後其火藥部分已燃燒耗盡，
    所餘之彈殼、彈頭，均不具殺傷力，非屬違禁物，亦非供被
    告犯罪所用之物，自毋庸宣告沒收。另被告甲○○所持有之
    另5 顆子彈，雖為其所有用於恐嚇丁○○所用之物，然該5
    顆子彈亦經射擊僅餘彈殼，業已廢失，爰不予宣告沒收，併
    此敘明。
據上論斷，應依刑事訴訟法第299 條第1 項前段，槍砲彈藥刀械
管制條例第7 條第4 項、第12條第4 項、第18條第1 項，刑法第
2 條第1 項、第11條、刑法第302 條第1 項、第305 條、修正前
第30條、第55條、修正前第47條、第42條第3 項、第38條第1 項
第1 款、第51條第5 款、修正前第51條第5 款，刑法施行法第1
條之1，判決如主文。
本案經檢察官馬凱蕙到庭執行職務。
中    華    民    國    95    年    9     月    12    日
                  刑事第十四庭  審判長法  官  林海祥
                                      法  官  朱敏賢
                                      法  官  汪怡君
上列正本證明與原本無異。
如不服本判決，應於送達後十日內向本院提出上訴狀。
                                      書記官  李郁禎
中    華    民    國    95    年    9     月    12    日
附錄本案論罪科刑法條全文：
槍砲彈藥刀械管制條例第7條
未經許可，製造、販賣或運輸火砲、肩射武器、機關槍、衝鋒槍
、卡柄槍、自動步槍、普通步槍、馬槍、手槍或各類砲彈、炸彈
、爆裂物者，處死刑、無期徒刑或7 年以上有期徒刑；處徒刑者
，併科新台幣3千 萬元以下罰金。
未經許可，轉讓、出租或出借前項所列槍砲、彈藥者，處無期徒
刑或 5 年以上有期徒刑，併科新台幣 1 千萬元以下罰金。
意圖供自己或他人犯罪之用，而犯前二項之罪者，處死刑或無期
徒刑；處徒刑者，併科新台幣 5 千萬元以下罰金。
未經許可，持有、寄藏或意圖販賣而陳列第1 項所列槍砲、彈藥
者，處5 年以上有期徒刑，併科新台幣1 千萬元以下罰金。
第 1 項至第 3 項之未遂犯罰之。
槍砲彈藥刀械管制條例第12條
未經許可，製造、販賣或運輸子彈者，處 1 年以上 7 年以下有
期徒刑，併科新台幣 500 萬元以下罰金。
未經許可，轉讓、出租或出借子彈者，處 6 月以上 5 年以下有
期徒刑，併科新台幣 300 萬元以下罰金。
意圖供自己或他人犯罪之用，而犯前二項之罪者，處3 年以上10
年以下有期徒刑，併科新台幣700 萬元以下罰金。
未經許可，持有、寄藏或意圖販賣而陳列子彈者，處5 年以下有
期徒刑，併科新台幣300 萬元以下罰金。
第 1 項至第 3 項之未遂犯罰之。
中華民國刑法第302條
私行拘禁或以其他非法方法，剝奪人之行動自由者，處5 年以下
有期徒刑、拘役或3 百元以下罰金。
因而致人於死者，處無期徒刑或7 年以上有期徒刑，致重傷者，
處3 年以上10年以下有期徒刑。
第 1 項之未遂犯罰之。
中華民國刑法第305條
以加害生命、身體、自由、名譽、財產之事，恐嚇他人致生危害
於安全者，處2 年以下有期徒刑、拘役或3 百元以下罰金。


司法院資訊處製作；財團法人民間司法改革基金會備份。
